【裁判字號】    97,簡上,1270
【裁判日期】    980520
【裁判案由】    詐欺
【裁判全文】
臺灣板橋地方法院刑事判決            97年度簡上字第1270號
上  訴  人
即  被  告  乙○○
上列上訴人即被告因詐欺案件，不服本院中華民國97年8 月29日
97年度簡字第6690號第一審簡易判決（聲請簡易判決處刑案號：
97年度偵字第15235 號），提起上訴，本院管轄之第二審合議庭
判決如下：
    主  文
原判決撤銷。
乙○○無罪。
    理  由
一、本件聲請簡易判決處刑意旨略以：上訴人即被告乙○○雖預
    見提供金融機構帳戶予他人使用，可能幫助不詳之人從事詐
    欺行為，作為取得財物或財產上之利益之管道，竟仍基於縱
    該人將其帳戶用以從事詐欺行為，亦不違反其本意之幫助犯
    意，於不詳時間、地點，將其所開立之臺北富邦商業銀行股
    份有限公司 （下稱臺北富邦銀行）雙和分行帳號000000000
    000 號帳戶之存摺、提款卡及密碼，提供予姓名年籍不詳之
    詐騙集團成員使用，以此方式幫助該詐騙集團成員從事詐欺
    取財之犯行。嗣於95年6 月21日13時許，詐騙集團成員在「
    熱血江湖」遊戲網站向甲○○佯稱渠之遊戲帳號被盜，並留
    下聯絡電話予甲○○，嗣甲○○即撥打電話與該詐騙集團成
    員，該詐騙集團成員復向甲○○誆稱伊有販售較市價便宜之
    「熱血江湖」虛擬幣云云，致使甲○○不疑有他而陷於錯誤
    ，而依該詐騙集團成員指示，於同日13時23分許至自動提款
    機以轉帳方式匯款新臺幣（下同）1,000 元至乙○○上開帳
    戶內。嗣甲○○發覺受騙後，報警處理，始為警循線查悉上
    情。因認被告涉犯刑法第30條第1 項、第339 條第1 項之幫
    助詐欺罪嫌等語。
二、按犯罪事實應依證據認定，無證據不得認定犯罪事實；又不
    能證明被告犯罪者，應諭知無罪之判決，刑事訴訟法第154
    條第2 項、第301 條第1 項分別定有明文。又事實之認定，
    應憑證據，如未能發現相當證據，或證據不足以證明，自不
    能以推測或擬制之方法，為裁判基礎；且認定不利於被告之
    事實須依積極證據，苟積極證據不足為不利於被告事實之認
    定時，即應為有利於被告之認定；另認定犯罪事實所憑之證
    據，雖不以直接證據為限，間接證據亦包括在內，然而無論
    直接證據或間接證據，其為訴訟上之證明，須於通常一般之
    人均不致有所懷疑，而得確信其為真實之程度者，始得據為
    有罪之認定，倘其證明尚未達到此一程度，而有合理之懷疑
    存在，無從使事實審法院得為有罪之確信時，即應由法院諭
    知被告無罪之判決（最高法院40年台上字第86號、30年上字
    第816 號、76年台上字第4986號判例同此意旨）。次按刑事
    訴訟法第161 條已於91年2 月8 日修正公布，修正後同條第
    1 項規定：檢察官就被告犯罪事實，應負舉證責任，並指出
    證明之方法。因此，檢察官對於起訴之犯罪事實，應負提出
    證據及說服之實質舉證責任。倘其所提出之證據，不足為被
    告有罪之積極證明，或其闡明之證明方法，無從說服法官以
    形成被告有罪之心證，基於無罪推定之原則，自應為被告無
    罪判決之諭知（最高法院92年台上字第128 號判例亦同此意
    旨）。末按刑法第30條第1 項之幫助犯，非但行為之外形可
    認為幫助，且必須與正犯有犯意之聯絡。若幫助之人，誤信
    為正當行為，並無違法之認識，則其行為縱予正犯以助力，
    尚難遽令負幫助之罪責（最高法院20年上字第1828號判例亦
    同此意旨）。
三、公訴人認被告涉犯上開罪嫌，無非係以被告之供述、被害人
    甲○○於警詢中指訴、卷附被告乙○○所申設之臺北富邦銀
    行雙和分行開戶資料暨各類存款歷史對帳單各1 份、內政部
    警政署反詐騙案件紀錄表、新竹市警察局第二分局受理金融
    電信人頭帳戶犯罪案件管制表、台新銀行自動櫃員機交易明
    細單各1 紙等為其主要論據。
四、訊據被告固坦承其有於95年6 月21日，將其所申請之上開帳
    戶之帳號告訴真實姓名年籍不詳之成年人等情屬實，惟堅決
    否認有何幫助詐欺犯意，辯稱：伊於95年6 月20日把玩「熱
    血江湖」網路遊戲，欲向不詳之人購買網路遊戲裡之虛擬錢
    幣而遭詐騙1,000 元、28,789元，後來伊發現被騙了之後去
    報警，警察並要伊將對方的電話給他，警察跟對方聯絡後，
    對方說要退還錢，警察就告訴伊直接和對方談，結果伊把上
    開帳戶告訴對方，但對方僅匯1,000 元，而且還是叫其他被
    騙的玩家匯過來的，伊也是被詐欺之被害人，伊並未提供上
    開帳號之存摺、提款卡及密碼予姓名年籍不詳之人，且甲○
    ○匯入之1,000 元亦沒有被詐欺集團領走，仍在伊帳戶內，
    伊沒有幫助詐欺等語。經查：
(一)、被害人甲○○因受詐欺集團成員施用前揭詐術致陷於錯誤，
    而於上述時間將1,000 元匯入被告上開帳戶等情，業據被告
    於警詢及本院審理中自白不諱，並經被害人甲○○於警詢時
    指述明確，且有被告乙○○所申設之臺北富邦銀行雙和分行
    開戶資料暨各類存款歷史對帳單各1 份、內政部警政署反詐
    騙案件紀錄表、新竹市警察局第二分局受理金融電信人頭帳
    戶犯罪案件管制表、台新銀行自動櫃員機交易明細單各1 紙
    在卷可稽，足認詐欺集團詐騙被害人將金錢匯入被告上開帳
    戶乙事，堪信為真實。
(二)、被告所申設之上開帳戶之存摺、提款卡仍為被告保管持有等
    情，業經被告當庭提出上開帳戶之存摺、提款卡，並經本院
    當庭勘驗屬實，並有上開帳戶之存摺、提款卡影本在卷可稽
    ，聲請人認被告將上開帳戶之存摺、提款卡、密碼交付予不
    詳之人，以供詐欺集團使用，顯與事實不符。被告既然並未
    將上開帳戶之存摺、提款卡、密碼交付予他人，此與一般詐
    欺集團收購人頭戶之存摺、金融卡、密碼用供詐騙取款工具
    之犯罪模式有異；倘上開帳戶果經被告提供予詐欺集團使用
    ，則何以詐欺集團未要求被告將上揭帳戶之存摺及印章一併
    交付，而甘冒匯入款項遭被告提領之風險？且被告手中既握
    有上開帳戶之存摺及印章，被害人甲○○匯入款項後，卻未
    見其將金額提領，更足證被告人並未將上揭帳戶提供予詐欺
    集團使用，以幫助詐欺集團成員向他人詐騙財物。
(三)、被告於95年6 月20日，接續匯款1,000 元、28,789元至廖楊
    秀鑾向國泰世華銀行北桃園分行申設之000000000000號帳戶
    及林福生向渣打國際商業銀行申設之000000000000號帳戶，
    且上開二帳戶於95年6 月25日、95年6 月26日被列為警示戶
    等情，有國泰世華銀行北桃園分行98年4 月2 日（90）國世
    銀北桃園字75號、渣打國際商業銀行股份有限公司98年3 月
    30日渣打商銀CB-OPS字第09801097號函各1 紙在卷可稽。而
    被告因受詐騙而匯款至林福生帳戶，林福生涉犯幫助詐欺等
    情，亦經臺灣宜蘭地方法院於97年7 月31日以97年度易緝字
    第19號判處有期徒刑8 月，減為有期徒刑4 月確定，亦有上
    開判決書及臺灣宜蘭地方法院檢察署檢察官98年度偵字第35
    2 號不起訴處分書各乙份在卷可稽，故被告辯稱其係受詐騙
    而匯款之被害人等情，應堪採信。
四、綜上所述，被告上開所辯並非虛妄，被告上開帳戶既然係在
    不知情之情況下遭詐騙集團利用，自不得僅憑被害人依詐騙
    集團指示將款項匯入被告所有上開銀行帳戶內，遽認被告有
    何幫助詐欺犯行。此外，復查無其他積極證據足認被告有公
    訴人所指之幫助詐欺犯行，揆諸前開說明，不能證明被告犯
    罪，自應為其無罪之諭知。末按地方法院對被告為簡易判決
    處刑後，經提起上訴，地方法院合議庭認應為無罪判決之諭
    知者，依刑事訴訟法第455 條之1 第3 項準用同法第369 條
    第2 項之規定意旨，應由該地方法院合議庭撤銷簡易庭之判
    決，改依第一審通常程序審判（最高法院91年度台非字第21
    號判決意旨參照）。本件被告提起上訴否認犯罪，為有理由
    ；原審疏未詳查，遽為被告有罪之判決，容有違誤，自應由
    本院將原判決撤銷，自為第一審無罪之判決。
據上論斷，應依刑事訴訟法第452 條、第455 條之1 第1 項、第
3項 、第369 條第1 項前段、第364 條、第301 條第1 項，判決
如主文。
本案經檢察官王家春到庭執行職務。
中    華    民    國    98    年    5     月    20    日
               刑事第十八庭 審判長 法  官  曾正耀
                                   法  官  林鈺琅
                                   法  官  張兆光
以上正本證明與原本無異。
如不服本判決應於收受判決後10日內向本院提出上訴書狀，並
應敘述具體理由。其未敘述上訴理由者，應於上訴期間屆滿後
20日內向本院補提理由書（均須按他造當事人之人數附繕本）
「切勿逕送上級法院」。
                                    書記官  田世杰
中    華    民    國    98    年    5     月    20    日


司法院資訊處製作；財團法人民間司法改革基金會備份。
